臺灣臺中地方法院民事判決　100年度訴字第709號
原　　　告　楊美珍
被　　　告　周元雄
上列當事人間塗銷所有權移轉登記事件，本院於民國100年4月8
日言詞辯論終結，判決如下：
    主      文
被告應將坐落台中市○○區○○段196地號、地目建、面積81平
方公尺之土地，於民國90年8月27日（收件字號：090年普字第30
1100號）以買賣為原因所為之所有權移轉登記予以塗銷。
訴訟費用由被告負擔。
    事實及理由
一、原告主張緣訴外人蕭瑞海原係坐落台中市○○區○○段196
    地號、地目建、面積81平方公尺土地（下稱系爭土地）之原
    所有權人，且與原告原為夫妻關係，因蕭瑞海與訴外人陳美
    香通姦遭鈞院判處罪刑，並由鈞院於民國86年10月3日判決
    應連帶賠償原告新台幣（下同）50萬元及法定遲延利息；另
    蕭瑞海尚應給付原告生活費及票款，原告均已取得執行名義
    。嗣原告乃持上開資料等執行名義聲請強制執行陳美香之財
    產，因執行無效果，遂由鈞院發給債權憑證，其後原告復於
    90年8月21日持上開債權憑證聲請強制執行蕭瑞海所有系爭
    土地，鈞院執行處乃於90年8月24日至現場查封系爭土地，
    並於同日發函台中市中正地政事務所為查封登記。詎蕭瑞海
    將該系爭土地於實施查封後之90年8月27日以買賣為原因辦
    理移轉登記給被告（係蕭瑞海之三姐夫）。蕭瑞海係於系爭
    土地遭查封後，始辦理移轉登記予被告名下，依強制執行法
    第51條第2項規定，對債權人即原告應不生效力，原告自得
    訴請被告塗銷系爭土地所為之所有權移轉登記。另被告為蕭
    瑞海之姐夫，且未對蕭瑞海提出主張，顯有違常理，足證本
    件系爭土地買賣自屬通謀虛偽意思表示，原告自亦得依侵權
    行為法律關係，代位蕭瑞海訴請被告塗銷系爭土地登記等語
    。爰聲明判決如主文第1項所示。被告則略稱：當初伊向蕭
    瑞海購買系爭土地，係以現金支付，並非假買賣，後來因系
    爭土地遭假處分在案，蕭瑞海有將買賣價金分6年退還給伊
    ，故伊亦希望將系爭土地所有權塗銷回復予蕭瑞海名下，伊
    對本件原告之請求無意見等語。
二、原告主張之上開事實，業據提出與其所述相符之本院附帶民
    事判決書及確定證明書、債權憑証、強制執行聲請狀及附件
    、本院民事執行處函文、系爭土地登記謄本及異動索引清冊
    、台中市中正地政事務所函文等資料影本為證，且為被告所
    不爭執，自堪信為屬實。
三、按不動產實施查封後，就查封物所為之移轉、設定負擔或其
    他有礙執行效果之行為，對於債權人不生效力，強制執行法
    第113條、第51條第2項定有明文。故不動產物權之移轉，在
    法院實施查封前，雖已聲請登記，但尚未完成，至查封後始
    登記完成者，尚不得據以對抗債權人。債權人即非不得訴請
    法院塗銷其登記（參最高法院68年台上字第3079號判例意旨
    ）。查系爭土地經本院執行處人員於90年8月24日下午3時20
    分至現場查封，同日下午3時30分查封完畢一節，業經本院
    依職權調取本院90執字第21363號給付票款執行卷查明屬實
    ，亦為兩造所不爭執，而此不動產查封之方法，依強制執行
    法第76條第1項規定，係以「揭示」（即將查封公告張貼於
    房屋門牌號碼下）方法行之，概為強制執行之標準程序，
    ，自斯時起發生查封效力，故其後蕭瑞海就系爭土地於90年
    8月27日所為之所有權移轉登記行為（處分行為），依強制
    執行法第51條第2項、第113條規定及參酌前開最高法院判例
    意旨，對於債權人即原告不生效力，原告自得訴請被告塗銷
    前開系爭土地所有權移轉登記。
四、綜上所述，原告主張依強制執行法第51條第2項規定，訴請
    被告應將系爭土地，於90年8月27日（收件字號：090年普字
    第301100號）以買賣為原因所為之所有權移轉登記予以塗銷
    ，為有理由，應予准許。至原告雖另主張依侵權行為請求權
    代位蕭瑞海訴請被告塗銷系爭土地登記部分，係以單一聲明
    ，請求法院為同一之判決，自屬訴之重疊合併。本院既認原
    告依強制執行法第51條第2項規定請求，為有理由，則原告
    另依侵權行為請求權請求部分，縱經審酌，並無從為更有利
    於原告之判斷，此部分自無庸再加以論究。
五、本件事證已臻明確，兩造其餘攻擊防禦方法及所提證據，經
    本院審酌後，於判決結果均不生影響，爰不一一予以論駁贅
    述，附此敘明。
六、據上論結，本件原告之訴為有理由，依民事訴訟法第78條，
    判決如主文。
中    華    民    國  100    年    4    月    22    日
                  民事第四庭    法  官  黃文進
以上正本係照原本作成。
如對本判決上訴，須於判決送達後20日內向本院提出上訴狀。如
委任律師提起上訴者，應一併繳納上訴審裁判費。
中    華    民    國  100    年    4    月    22    日
                                書記官